臺灣高等法院民事裁定　　　　　　　　　 96年度抗字第943號
抗　告　人　乙○○
相　對　人　甲○○
上列當事人間聲請撤銷假扣押事件，抗告人對於中華民國96年5
月16日臺灣桃園地方法院96年度全聲字第150號所為裁定提起抗
告，本院裁定如下：
    主  文
原裁定廢棄。
相對人於原法院之聲請駁回
聲請及抗告費用由相對人負擔。
    理  由
一、本件相對人聲請意旨略以：伊與抗告人間原法院94年度裁全
    字第8630號假扣押事件，前經原法院裁定准許在案，並對伊
    名下所有財產及不動產進行保全執行。惟抗告人據以請求保
    全執行之刑事附帶民事訴訟案件，業蒙最高法院96年度臺抗
    字第46號民事裁定駁回確定，爰依民事訴訟法第530條第l項
    之規定，聲請撤銷假扣押裁定等語。
二、原裁定意旨略以：兩造間之假扣押事件，抗告人對相對人提
    起本案訴訟，經本院95年度重訴字第46號民事裁定駁回抗告
    人之訴及假執行之聲請，抗告人不服提起抗告，再經最高法
    院96年度臺抗字第46號民事裁定駁回其抗告而確定在案，有
    相對人所提之上開民事裁定附卷可稽，原法院並依職權調閱
    原法院94年度裁全字第8630號假扣押卷宗（內含原法院95年
    度執全字第113號執行卷宗）、最高法院96年度臺抗字第46
    號歷審卷宗（內含本院95年度重附民字第37號、95年度重訴
    字第46號卷宗），核閱無訛，是抗告人假扣押所欲保全之本
    案請求既已受本案判決敗訴確定，相對人聲請撤銷假扣押，
    為有理由，應予准許等語。
三、抗告意旨略以：伊原係對相對人提起刑事附帶民事訴訟，嗣
    經法院認伊應非相對人犯罪之直接被害人，乃於程序上以裁
    定駁回伊之訴訟，法院並未就實體為審查，伊仍得且亦已另
    行提起訴訟，並未有受本案敗訴判決確定之情形，與民事訴
    訟法第530條所定不符，原裁定顯有違誤，爰請求廢棄原裁
    定，駁回相對人於原法院之聲請等語。
四、按假扣押保全執行之請求，經本案判決否認時，法院得認為
    命假扣押之情事有變更，依民事訴訟法第530條第1項規定，
    准由債務人聲請撤銷假扣押裁定，固經本院29年度上字第
    203 號著有判例。惟刑事附帶民事訴訟因刑事判決無罪、免
    訴或不受理而駁回原告之訴者，原告對於此項未經實體上審
    理之案件，既得另行提起民事訴訟（見：司法院院字第1601
    號解釋），即不得謂該判決已就原告請求權之存否為判斷，
    援為認定命假扣押之情事有所變更之依據（最高法院87年度
    臺抗字第326號、88年度臺抗字第42號裁定參照）。
五、經查，本件抗告人對於相對人聲請假扣押，經原法院以94年
    度裁全字第8630號裁定准許。抗告人嗣提起刑事附帶民事訴
    訟，民事訴訟部分雖經刑事庭移送民事庭審理，惟民事庭法
    院認抗告人非刑事訴訟部分犯罪之直接被害人，而以裁定駁
    回抗告人之訴，此有最高法院96年度臺抗字第46號裁定在原
    法院卷可稽。顯見該附帶民事訴訟判決係屬程序上判決，並
    非實體上之本案判決，抗告人依假扣押所欲保全之請求，既
    未經本案判決否認，自難認命假扣押之情事已有變更，則相
    對人以抗告人提起之本案訴訟已受敗訴判決確定為由，聲請
    撤銷上開假扣押裁定，依據上開說明，自屬不應准許。原法
    院未詳予審酌上情，認抗告人假扣押所欲保全之本案請求已
    受本案判決敗訴確定，而裁定准許撤銷上開假扣押裁定，自
    有未洽。抗告意旨指摘原裁定不當，求予廢棄，為有理由。
    自應由本院予以廢棄，並駁回相對人於原法院之聲請。
據上論結，本件抗告為有理由，爰裁定如主文。
中　　華　　民　　國　　96　　年　　6 　　月　　29　　日
                      民事第三庭
                        審判長法　官 林敬修
　　　　　　　　　　　        法　官 藍文祥
　　　　　　　　　　　        法　官 黃騰耀
正本係照原本作成。
本裁定除以適用法規顯有錯誤為理由，並經本院許可外，不得再
抗告。如提起再抗告，應於收受後10日內委任律師為訴訟代理人
向本院提出再抗告狀。並繳納再抗告費新台幣1000元。
中　　華　　民　　國　　96　　年　　6 　　月　　29　　日
　　　　　　　　　　　　　　　書記官 秦慧榮
